【裁判字號】    95,台上,896
【裁判日期】    950223
【裁判案由】    誣告
【裁判全文】
最高法院刑事判決              九十五年度台上字第八九六號
    上  訴  人
    即 自訴 人  陳鏡輝
                陳鏡耀
    共      同
    自訴代理人  林清源律師
    被      告  乙○○
                        號
                甲○○
上列上訴人等因自訴被告等誣告案件，不服台灣高等法院中華民
國九十一年十月一日第二審判決（九十一年度上訴字第七三號，
自訴案號：台灣台北地方法院九十年度自字第三０七號），提起
上訴，本院判決如下：
    主  文
上訴駁回。
    理  由
按刑事訴訟法第三百七十七條規定：上訴於第三審法院，非以判
決違背法令為理由，不得為之。是提起第三審上訴，應以原判決
違背法令為理由，係屬法定要件，如果上訴理由狀未依據卷內訴
訟資料，具體指摘原判決不適用何種法則或如何適用不當，或所
指摘原判決違法情事，顯與法律規定得為第三審上訴理由之違法
情形，不相適合時，均應認其上訴為違背法律上之程式，予以駁
回。本件原判決以自訴意旨略稱：被告乙○○、甲○○為亞旭股
份有限公司（下稱亞旭公司）股東，乙○○明知其曾親自參加亞
旭公司於民國八十一年八月十日召開之股東會及董事會，甲○○
亦明知曾委任其配偶許志帆參加該會議，且二人皆明知該會議由
乙○○擔任記錄，亦知悉會議紀錄內容，復明知亞旭公司在七十
九年十月間決議乙○○之股份減少四百三十股，甲○○之股份減
少三十股，並非八十一年八月間始為此決議，竟因公司經營權之
爭，共同基於誣告之概括犯意聯絡，先推由甲○○於八十四年十
二月八日向台灣桃園地方法院檢察署提出告訴，再一起於八十五
年六月十日向台灣台北地方法院提起自訴，誣稱：自訴人二人（
即本案被告二人）明知未召開該股東會，仍偽造八十一年八月十
日股東臨時會議紀錄，記載「董事甲○○請辭，應予改選……，
紀錄乙○○」，及偽造董事會議紀錄，記載「董事甲○○請辭，
經股東會依法改選結果，陳鏡輝、徐彭秀珍、乙○○、陳鏡耀當
選為董事，請互選一人為董事長，決議選任陳鏡輝為董事長，紀
錄乙○○」等字，且盜蓋乙○○之印章於此二紀錄上，於八十一
年八月十三日持向台灣省政府建設廳辦理變更登記，使被告二人
（即本案上訴人陳鏡澤、陳鏡耀二人）之股份減少，自訴人二人
（本案被告二人）涉有刑法第二百十四條、第二百十六條、第二
百十五條罪嫌等語。嗣經台灣台北地方法院及原審法院判決上訴
人二人無罪確定，因認被告二人觸犯刑法第一百六十九條第一項
之誣告罪嫌云云。經審理結果，認被告二人之犯罪不能證明，因
而撤銷第一審之科刑判決，改判諭知被告二人無罪。
上訴人二人共同上訴意旨略以：原判決對於亞旭公司股東陳鏡威
、劉瑞龍、陳鄒數珍（廖敏宏之妻）及會計范淑美等不利於被告
二人之證據，未說明不予採信之理由，有判決理由不備之違法；
亞旭公司內部分成二派，他派證人徐良輝等人所言皆不實在，原
審未予查明，即行採信，且採納法務部調查局測謊結果，認定陳
鏡輝說謊，有不適用法則之違誤云云。惟查證據之取捨及其證明
力如何，乃事實審法院自由判斷之職權，如其取捨判斷不違背經
驗法則與論理法則，即不得指為違法，而據為上訴第三審之理由
。又經驗與論理等證據法則俱屬客觀存在之法則，非當事人主觀
之推測，若僅憑上訴人之主觀意見，漫事指為有違經驗法則與論
理法則，即不足據以辨認原判決已具備違背法令之形式。再測謊
鑑定，係依一般人在說謊時，會產生遲疑、緊張、恐懼、不安等
心理波動現象，乃以科學方法，由鑑定人利用測謊儀器，將受測
者之上開情緒波動反應情形加以紀錄，用以判斷受測者之陳述是
否真實。故測謊鑑定，倘鑑定人具備專業之知識技能，復事先獲
得受測者之同意，測謊儀器正常，所測試之問題與方法具專業可
靠性，受測者之身心、意識狀態正常時，該測謊結果，非無證據
能力，仍得供裁判之佐證，其證明力如何，事實審法院有自由判
斷之職權。本件亞旭公司曾否於八十一年八月十日召開股東會及
董事會，由乙○○擔任記錄，及該會議紀錄內容是否全部屬實等
節，證人即該公司前、後股東徐彭秀珍、徐良輝、莊悅懷、黃津
奇，或甲○○之配偶許志帆等人於台灣桃園地方法院檢察署八十
四年度偵字第一五四五號等案之偵、審中，證稱彼等未獲通知，
亦未參加該次會議，但證人陳鏡威、劉瑞龍、陳鄒數珍（廖敏宏
之妻）則證稱有參加該次會議，且乙○○擔任會議記錄等語，二
者所言迥不相同。又甲○○於八十一年八月十日確在國外，該股
東會議紀錄卻記載：「出席股東計十四人（即全體股東）……」
等語，該會議紀錄非以手書寫，而係打字完成，上訴人等始終未
能提出經出席股東簽名之手寫會議紀錄（稿），陳鏡輝之測謊鑑
定又呈說謊反應。原判決乃採信徐彭秀珍等人之證言，並綜合全
部卷證資料審酌判斷，認該會議紀錄內容確有與事實不符之處，
被告二人以為上訴人二人偽造會議紀錄，因而指訴上訴人二人涉
犯偽造文書等罪，即非完全虛構事實，與誣告罪之構成要件不相
適合，已在判決內詳加說明其理由。所為論斷，核無違背客觀存
在之經驗法則與論理法則，自屬原審採證、認事之適法職權行使
。原判決就陳鏡威、劉瑞龍、陳鄒數珍、范淑美於他案所為不利
於被告等之證言，雖未特加說明不予採信之理由而有微瑕，但此
於判決結果顯無影響，依刑事訴訟法第三百八十條規定，尚不得
據為第三審上訴之理由。其餘上訴意旨，或未具體指明原判決有
何應於審判期日調查之證據，未予調查，或徒憑己意，為單純的
事實上爭執，或係對原審認事、採證之職權行使及已為論斷之事
項，恣意爭執，均非依據卷內訴訟資料具體指摘原判決有何違背
法令，自不足據以辨認原判決已具備違背法令之形式要件。依上
開說明，本件上訴顯屬違背法律上之程式，應予駁回。
據上論結，應依刑事訴訟法第三百九十五條前段，判決如主文。
中    華    民    國  九十五  年    二    月  二十三  日
                      最高法院刑事第八庭
                          審判長法官  張  淳  淙
                                法官  張  春  福
                                法官  呂  丹  玉
                                法官  洪  昌  宏
                                法官  蔡  彩  貞
      本件正本證明與原本無異
                                      書  記  官
中    華    民    國  九十五  年    三    月    二    日
                                                      Ｊ


司法院資訊處製作；財團法人民間司法改革基金會備份。
